【裁判字號】    97,交聲,1917
【裁判日期】    970825
【裁判案由】    違反道路交通管理處罰條例聲明異議
【裁判全文】
臺灣臺北地方法院交通事件裁定        97年度交聲字第1916號
原處分機關  交通部公路總局臺北區監理所板橋監理站
異  議  人
即受處分人  甲○○
上列異議人即受處分人因違反道路交通管理處罰條例案件，對交
通部公路總局臺北區監理所板橋監理站於民國九十七年七月二十
四日所為之處分（板監裁字裁四一─Ｃ00000000號、板
監裁字裁四一─Ｃ00000000號），聲明異議，本院裁定
如下：
    主  文
異議駁回。
    理  由
一、按道路交通管理處罰條例所稱之汽車，依該條例第三條第八
    款規定，包括機器腳踏車在內；又按汽車駕駛人，行經有燈
    光號誌管制之交岔路口闖紅燈者，處新臺幣（下同）一千八
    百元以上五千四百元以下罰鍰，道路交通管理處罰條例第五
    十三條第一項定有明文；再汽車駕駛人駕駛汽車有違反道路
    交通管理處罰條例之行為，經交通勤務警察制止時，拒絕停
    車接受稽查而逃逸者，處三千元以上六千元以下罰鍰，道路
    交通管理處罰條例第六十條第一項亦規定甚明；且汽車駕駛
    人駕駛汽車違反道路交通管理處罰條例第五十三條第一項、
    第六十條第一項規定者，除應依該條所規定之罰鍰處罰外，
    並應分別記違規點數三點、一點，此參同條例第六十三條第
    一項第三款、第一款規定即明。又行為人如係騎乘機車闖紅
    燈行駛，經交通勤務警察制止時，拒絕停車接受稽查而逃逸
    ，嗣為警逕行舉發，而在舉發違反道路交通管理事件通知單
    上所載之應到案日期前聽候裁決，經主管機關調查後仍認定
    其有上開違規行為者，依違反道路交通管理事件統一裁罰基
    準及處理細則第四十四條第一項及違反道路交通管理事件統
    一裁罰基準表之規定，需對該行為人各處以一千八百元、三
    千元之罰鍰，並各記違規點數三點、一點。再按逕行舉發者
    ，應按已查明之資料填註車牌號碼、車輛種類、車主姓名及
    地址，並於通知單上方空白處加註逕行舉發之文字後，由舉
    發機關送達被通知人；道路交通管理處罰條例之處罰，受舉
    發違反道路交通管理事件之受處罰人，認為受舉發之違規行
    為應歸責他人者，應於舉發違反道路交通管理事件通知單應
    到案日期前，檢附相關證據及應歸責人相關證明文件，向處
    罰機關告知應歸責人，處罰機關應即另行通知應歸責人到案
    依法處罰。逾期未依規定辦理者，仍依道路交通管理處罰條
    例各該違反條款規定處罰，違反道路交通管理事件統一裁罰
    基準及處理細則第十一條第一項第四款及道路交通管理處罰
    條例第八十五條第一項亦規定甚明。
二、本件異議人即受處分人甲○○所有之車牌號碼Ａ三Ｑ─一五
    二號重型機車，於民國九十七年五月十三日十四時三十分許
    ，行經臺北縣新店市○○路與民族路設有燈光號誌管制之交
    岔路口時，不遵守號誌管制，而闖紅燈左轉民族路行駛，適
    為在該路口執勤之證人即臺北縣政府警察局新店分局碧潭派
    出所警員陳文忠發現，經證人陳文忠手持交管棒示意駕駛人
    停車接受檢查，詎駕駛人竟拒絕停車接受稽查而加速逃逸，
    嗣證人陳文忠記下違規車輛之車牌號碼，而以受處分人有違
    反前揭道路交通管理處罰條例第五十三第一項、第六十條第
    一項規定之行為掣單舉發，嗣受處分人於應到案日期（九十
    七年六月十三日）前之九十七年六月十日向原處分機關交通
    部公路總局臺北區監理所板橋監理站提出申訴，經原處分機
    關即請舉發單位調查結果，確認受處分人確有前述違規行為
    ，原處分機關乃依道路交通管理處罰條例第五十三條第一項
    、第六十條第一項規定，分別裁處受處分人罰鍰一千八百元
    、三千元，並依同條例第六十三條第一項第三款、第一款規
    定並記違規點數三點、一點。
三、受處分人聲明異議意旨略以：伊並無任何違規行為，亦無遇
    見警察攔停，證人陳文忠所看到之機車，可能是ＡＢ車，故
    原處分有所違誤，應予撤銷云云。
四、經查：
（一）受處分人騎乘車號Ａ三Ｑ─一五二號重型機車，而於前揭
      時地闖紅燈行駛，經交通勤務警察制止時，拒絕停車接受
      稽查而逃逸之違規事實，業據證人陳文忠於本院九十七年
      八月二十一日調查時證述：伊於九十七年五月十三日十四
      時至十六時許，在臺北縣新店市○○路與民族路口執行交
      通違規勤務，伊主要是舉發中正路違規左轉民族路之違規
      車輛，約十四時三十分許，伊看到一部黑色機車闖越紅燈
      行駛，駕駛人頭戴全罩式安全帽，後座附載一名女性，伊
      就在民族路二三七號前持交管棒示意駕駛人停車要予以攔
      停告發，民族路是雙向四線道，該部機車行駛於內線車道
      ，伊係在距離駕駛人三十公尺處就揮棒示意，該名駕駛人
      看到伊站到面前後，沒有降低速度，反而偏離雙黃線，繞
      過伊行駛至對面車道直接加速離去，伊當時有穿著警察制
      服，伊確定該名駕駛人一定有看到伊揮棒示意其停車；該
      名駕駛人駛乘過去後，伊看到該部機車之車牌號碼係Ａ三
      Ｑ─一五二號，當時是下午時分，伊看到的車牌號碼很清
      楚，且伊看到的資料與伊事後查詢之車籍資料是吻合的等
      語明確；且有臺北縣政府警察局舉發違反道路交通管理事
      件通知單一紙在卷可證。復按交通警員製單舉發違反道路
      交通管理處罰條例所列之違規事實，本質上為行政處分，
      係公務員基於職務上權力，依法就特定之具體事件所為具
      公法上效果之單方行政行為，基於公務員為公法上行為具
      有公信力之原則，該行政處分當可被推定為真正，其據以
      依法處分之事實認定亦為正確無誤，況本件執勤員警與受
      處分人素不相識，應無捏造事實違法取締之必要，而本院
      亦查無證據足資證明執勤員警有何捏造事實違法取締之情
      事存在，則執勤員警本其維護交通秩序、安全職責所為之
      舉發，自應受到合法、正確之推定，不容受處分人任意否
      認。
（二）受處分人雖以前詞置辯，惟受處分人坦認伊之機車顏色係
      黑色，與證人陳文忠所見之違規車輛顏色相符，亦不否認
      有時會經過上開違規地點，復無法舉證說明於上開違規時
      地，伊及伊之機車係在違規地點以外之處；又受處分人所
      有之機車遭舉發有交通違規情形之舉發違反道路交通管理
      事件通知單，僅有本件二紙係受處分人主張與伊無涉，受
      處分人亦未能提出伊之車牌號碼有遭人盜用之事證，是尚
      無證據證明證人陳文忠所見之違規車輛，係如受處分人所
      述係盜用車牌之機車（俗稱ＡＢ車）。此外，衡情一般人
      駕駛車輛行駛於道路上，若遵守交通規則無違規情事，理
      應不會思及上網查詢罰單有無一事，惟本件受處分人供稱
      本件罰單係伊上網查詢後始知悉，則受處分人實有可能是
      明知自己之違規事實，始上網查詢警員在未能攔停違規車
      輛之情況下，是否仍予以開單舉發。又受處分人自稱伊所
      有之上開機車不會借給他人行駛，則可推認違規當時證人
      陳文忠所見之駕駛人，即係受處分人本人。綜上，本件受
      處分人確有駕駛上開機車，闖越紅燈遭警員攔查後，拒絕
      停車接受稽查而逃逸之違規行為。受處分人上開辯稱，均
      無足取。
五、綜上所述，本件受處分人有前揭違規行為，原處分機關依道
    路交通管理處罰條例第五十三條第一項、第六十條第一項、
    第六十三條（漏載第一項第三款、第一款）規定，各裁處受
    處分人罰鍰一千八百元、三千元，並各記違規點數三點、一
    點，核無違誤，本件受處分人之異議均為無理由，自均應將
    其異議駁回。
六、據上論斷，應依道路交通案件處理辦法第十九條，裁定如主
    文。
中    華    民    國    97    年    8     月    25    日
                        交通法庭  法  官  劉素如
上正本證明與原本無異。
如不服本裁定，應於裁定送達後5 日內向本院提出抗告狀。
                                  書記官  陳育君
中    華    民    國    97    年    8     月    25    日


司法院資訊處製作；財團法人民間司法改革基金會備份。
